臺灣高雄地方法院刑事裁定　　　　　　　　　　　　九十三年度交聲字第五一六號
　　原處分機關　高雄市政府
　　受處分人即
　　異　議　人　甲○○
　　　　　　　　乙○○
右列受處分人因違反道路交通管理處罰條例案件，對於高雄市交通事件裁決處九十三
年八月二十四日所為之處分（原處分：高市府交裁字第三二─Ｂ00000000號
、高市府交裁字第三二─Ｂ00000000號），聲明異議，本院裁定如左：
    主  文
異議駁回。
    理  由
一、異議意旨略以：異議人甲○○駕車沿高雄市○○路由西往東行駛，在光華路停紅
    綠燈時，遇一警員臨檢要其出示駕照，其出示駕照後，該警員未發一語即開單，
    並未告知其違規之事實，也未當場將違規單交其簽名詳閱即離去，其收到告發單
    後發現與事實不符，有任意偽造之嫌，其當時確實有繫安全帶，且警員未請其出
    示行車執照，為此提出異議，請求撤銷原處分等語。
二、異議人甲○○部分：
（一）按汽車行駛於道路上，其汽車駕駛人或前座乘客未繫安全帶者，處駕駛人新臺
      幣一千五百元罰鍰，道路交通管理處罰條例第三十一條第一項訂有明文。
（二）經查，異議人甲○○於九十三年四月十二日十七時二十二分許，駕駛車號ＸＹ
      ─三三七○號自用小客車，行經高雄市○○路與光華路口等紅燈時，為警發現
      未繫安全帶而攔下一情，已據證人即取締警員王耀賢於本院調查時具結證述：
      「四月十二日下午四點左右，甲○○開在民生一路上，到了光華路口時在快車
      道上等紅燈，我在路口執行駕駛人未繫安全帶取締工作，發現甲○○沒有繫安
      全帶，我上前要索取駕照、行照，甲○○才把安全帶繫上，且說他才從附近路
      口轉出來，我叫他出示行、駕照，他剛開始說他沒有違規，為何要出示證件，
      我告訴他沒有繫安全帶已經違法，我可以向他要行、駕照，違規人開始否認，
      並且拉著他的安全帶說他有繫，我請他把車停在路邊，請他下車，之後他才出
      示駕照，然後我告訴他違規行為後依法開單告發，我開單到一半，因為罰單上
      駕駛人與車主欄不同，我在駕駛人欄填資料時，請他出示行照，駕駛人不配合
      ，也不說明有無帶行照，因為當時已經是公務機關下班時間，我以電腦查詢車
      籍資料時，電腦在整理檔案，無法查詢，於是我把告發單帶回隊部查完資料後
      再予舉發，採公文書送達方式送達，我沒有當場完成舉發程序」等語在卷，並
      經本院當庭勘驗證人提出之舉發時錄音帶內容大致如下：「（因為異議人講話
      速度過快，且有時與警員聲音重疊，僅能就得以辨識之對話內容記載）警員稱
      ：你沒有繫安全帶，我現在要開單。異議人稱：我為何沒繫安全帶，為何沒有
      繫。證件還我。你看（證件）就好了，為何要開（單）。警員稱：我寫完就還
      你。異議人稱：你為何看我駕照。警員稱：你違規，我當然要看你駕照。請教
      一下，車子是誰的。異議人稱：（沈默）警員稱：你不說。異議人稱：我沒違
      規。警員稱：你有違規。異議人稱：我有繫安全帶，有證人可以作證。警員稱
      ：你現在才繫的，誰可以作證說你有繫安全帶。異議人稱：旁邊的人看到我有
      繫安全帶。警員稱：我沒看到。異議人稱：我有繫安全帶，大家都有看到。警
      員稱：誰看到。異議人稱：你有看到。警員稱：我有看到你沒繫上。異議人稱
      ：你有看到我沒有繫嗎？警員稱：我沒有看到你有繫，沒有就沒有，冤枉你什
      麼。異議人稱：你冤枉我過份。警員稱：你不要這麼大聲。異議人稱：你有沒
      有問我怎麼樣違規？我怎樣？警員稱：不能看你駕照嗎？異議人稱：你說我有
      沒有帶，我說有，讓你看一下。警員與異議人聲音重疊，無法辨識。」，並有
      錄音帶一捲扣案。是以，警員依法舉發異議人甲○○行車未繫安全帶時，有告
      知違規之事由，並非如異議理由所述不發一語即逕行舉發，堪以認定。參以警
      察在取締本案時加以錄音一情觀之，若異議人並無交通違規之事實，警員豈敢
      非法取締陷自身於涉犯公務員登載不實之罪嫌，並於取締過程中錄音存證。從
      而，原處分機關，據以援引上開規定，處異議人甲○○罰緩新台幣一千五百元
      ，並無不當。異議人甲○○之異議為無理由，應予駁回。此部分，應依道路交
      通案件處理法第十九條，裁定如主文。
三、異議人乙○○部分：
（一）按道路交通管理條例第八十七條第一項係規定「受處分人不服第八條主管機關
      所為之處罰得於接到裁決之翌日起十日內向管轄地方法院聲明異議」，足證聲
      明異議以受處分人為限。
（二）經查，就本案行車執照未隨車攜帶部分，高雄市交通事件裁決處九十三年八月
      二十四日高市府交裁字第三二─Ｂ00000000號裁決書之受處分人為乙
      ○○，有該裁決書附卷可稽。本件交通事件異議狀狀首雖載明異議人為「甲○
      ○、乙○○」，惟該狀首僅係當事人基本資料之記載，並不具有表示本人簽名
      之意思，且據該異議狀內之「異議事實及理由」之陳述及具狀人「甲○○（指
      印）觀之」，乙○○並無就此部分具狀表示異議之意思表示，且卷內亦未見乙
      ○○委託甲○○提出異議之委託書。從而，就此部分提出異議者實係「異議人
      甲○○」，異議人甲○○既非此部分之受處分人，其無提起本件異議之權利，
      其此部分異議於法不符，應予駁回。此部分，應依道路交通案件處理法第十八
      條，裁定如主文。
中      華      民      國    九十三    年      十      月    二十九    日
                                臺灣高雄地方法院交通法庭
                                    法  官    黃惠玲
右正本證明與原本無異。
如不服本裁定，應於裁定送達後五日內，向本院提出抗告狀。
                                    書記官    林秀珍
中    華    民    國      九十三      年      十一      月      二      日
